# 被动稀释丧失控制权的会计处理

提问人：lv1025280320 时间：2023-08-11 00:12:37
请教陈版主：
2×10 年 1 月 1 日，甲公司以 30 000 000元现金取得乙公司 60% 的股权，能够对乙公司实施控制（非同一控制下的企业合并 ））；当日，乙公司可辨认净资产公允价值为 45 000 000 元（假定公允价值与账面价值 相同 ）。
2×12 年年 10 月月 1 日日 ，乙公司向非关联方丙公司定向增发新股，增资 27 000 000 元，相关手续于当日完成，甲公司对乙公司 持股比例下降为 40% ，对乙公司丧失控制权但仍具有重大影响 。。
2×10年 1 月 1 日至 2×12 年 10 月 1 日期间，乙公司实现净利润 25 000 000 元；其中， 2×10 年 1 月 1 日至 2×11年 12 月 31 日期间，乙公司实现净利润 20 000 000 元（ 以前年度 ）。
假定乙公司一直未进行 利润分配， 也未发生 其他计入资本公积、其他综合收益 相关的 交易或事项，同时甲公司与乙公司之间 未进行 内部交易。甲公司按 净利润的 10% 提取法定盈余公积。假定剩余 40% 的股权的公允价值 为39 800 000 元。
不考虑相关税费等其他因素影响。
个别报表的处理：
1. 按照新的持股比例确认本投资方应享有的原子公司因增资扩股而增加净资产的份额 ( 视同处置价款 ) ，与应结转持股比例下降部分 ( 稀释比例 ) 所对应的长期股权投资原账面价值 ( 视同处置长期股权投资的账面价值 ) 之间的差额计入当期损益。
借：长期股权投资=2700*40%=1080
贷：长期股权投资3000*20%/60%=1000
投资收益 80
抵消后：
借：长期股权投资 80
贷：投资收益 80
2.按照新的持股比例视同自取得投资时即采用权益法核算进行调整。（追溯调整）
我的疑惑是：
（ 1 ）在个别报表对剩余的40%股权，追溯调整为权益法时，比较剩余的长期股权投资成本与按照剩余持股比例（40%）计算原投资时（2x10.1.1）应享有被投资单位可辨认净资产公允价值（ 4500 万）的份额，在此处投资成本是3000*40%/60%=2000万呢？还是2000+800=2800万？
（ 2 ）同样在合并报表中，在被动稀释时点（2x12.10.1）把视同处置的20%股权调整为权益法：比较剩余的长期股权投资成本与按照剩余持股比例（20%）计算原投资时（2x10.1.1）应享有被投资单位可辨认净资产公允价值（ 4500 万）的份额，在此处投资成本是3000*20%/60%=1000万呢？还是1000+800=1800万？

回答人：chenyiwei
1 、个别报表层面剩余股权投资的成本基础为2000+800=2800万。
2 、投资成本是3000*20%/60%=1000万元。